臺灣高雄地方法院刑事判決　　　　　　 110年度簡上字第76號
上　訴　人
即　被　告　吳佾宸


上列上訴人即被告因妨害兵役案件，不服本院中華民國110 年1 
月25日109 年度簡字第4123號所為之第一審刑事簡易判決（聲請
簡易判決處刑案號：109 年度偵字第15689 號），提起上訴，本
院管轄之第二審合議庭判決如下：
    主  文
上訴駁回。
    事實及理由
一、上訴人即被告吳佾宸（下稱被告）上訴意旨略以：伊不是有
    意逃避兵役，每日忙於工作、三餐不濟，才導致沒正常報到
    ，懇請從輕量刑；且伊於民國109 年4 月30日向臺中市烏日
    區成功嶺替代役接訓人員表示有急事要處理，經中隊長允許
    改於5 日內自行向1 名士官長報到後，伊有於翌日晚間搭乘
    客運到臺中，再搭計程車到成功嶺找該名士官長報到，士官
    長透過站哨士兵說：「不收了，下一梯再去」，所以伊沒有
    避免徵集的意圖云云（院卷第11頁，第51頁至第53頁）。
二、本案經本院審理結果，認第一審判決之犯罪事實、理由，及
    其認事、用法及量刑均無不當，應予維持，除補充證人鄧同
    瑋於本院審理之證述外，餘均引用第一審判決書之記載（如
    附件），另補充如下：
(一)證據能力之說明
    按被告以外之人於審判外之言詞或書面陳述，除法律有規定
    者外，不得作為證據，刑事訴訟法第159 條第1 項固定有明
    文。惟被告以外之人於審判外之陳述，雖不符前4 條之規定
    ，而經當事人於審判程序同意作為證據，法院審酌該言詞陳
    述或書面陳述作成時之情況，認為適當者，亦得為證據。當
    事人、代理人或辯護人於法院調查證據時，知有第159 條第
    1 項不得為證據之情形，而未於言詞辯論終結前聲明異議者
    ，視為有前項之同意，刑事訴訟法第159 條之5 亦規定甚明
    。本件作為證據使用之相關審判外陳述，未經檢察官及被告
    於本院審理過程中聲明異議，本院並審酌該等陳述作成時之
    情況正常，所取得過程並無瑕疵，且與本案相關之待證事實
    具有關連性，認適當作為證據，依前開刑事訴訟法第159 條
    之5 之規定，認上開陳述具有證據能力。
(二)稽諸本件被告先前之上訴意旨，主張：伊於109 年4 月30日
    翌日晚間有前往成功嶺報到，士官長透過站哨士兵表示下梯
    再去，伊沒有避免徵集意圖云云，然被告就此未提出任何證
    據，且被告於偵訊時未曾提及上開情事，嗣於本院審理始辯
    稱上情，倘若所辯為真，此為對被告有利事項，何以於偵訊
    時未提出，延遲至本院審理始提出，是其所辯是否為真，已
    不無疑問。再者，經本院依職權傳喚證人即成功嶺替代役接
    訓人員鄧同瑋中隊長於本院審理證稱：被告於109 年4 月30
    日原本要報到，被告說家裡有事要處理，會在5 日內返回營
    區，當下有要求被告簽5 日內報到之切結書，伊應該係留自
    己手機門號給被告，營區大門站哨士兵未曾回報被告有前來
    報到的情形，倘若被告有抵達營區大門，營區大門的站哨士
    兵不可能未回報，且內政部中隊的幹部有一直聯絡被告，幹
    部回報說被告自稱快到了，結果後來就聯絡不上被告等語（
    院卷第87頁至第93頁），復有被告於109 年4 月30日所簽署
    承諾5 日報到之切結書在卷可佐（偵卷第33頁）。是被告上
    開所辯，顯與卷內證據所顯示之客觀事實不符，所辯礙難採
    信。
(三)被告另上訴意旨認原審量刑過重，請求從輕量刑等語，惟按
    刑罰之量定，屬於法院自由裁量之職權行使，固應受比例原
    則等法則之拘束，並非可恣意為之，致礙及公平正義之維護
    。但法院如對有罪之被告科刑，符合罪刑相當之原則，使罰
    當其罪，並適用刑法第57條明定科刑時應注意該條所列10款
    事項，以為科刑輕重之標準，兼顧一般預防之普遍適應性，
    與具體個案特別預防之妥當性，而於判決理由詳細交待，即
    屬相當，即不得任意指摘為違法。原審審酌被告接獲兵役徵
    集單位通知應於指定期日入營服役，屆期竟無故未依應徵期
    限受替代役男之徵集，妨害國家役政之管理秩序，且未能依
    法辦理延期徵集入營手續，所為實非可取，及其犯後態度暨
    其智識程度、生活狀況、有2 次相同犯行之前科素行，並排
    除論處累犯之前科部分不予重覆評價等一切情狀，量處有期
    徒刑5 月，如易科罰金，以新臺幣1,000 元折算1 日。核原
    審量刑已就被告犯罪所生危害、犯後態度及其智識程度、生
    活狀況及前科素行等一切具體情狀而為審酌，並無裁量逾越
    或裁量濫用之明顯違法情事，被告猶執前詞，指摘原判決量
    刑不當，並無理由。
三、綜上所述，衡酌被告前揭所陳尚不足以動搖第一審簡易判決
    之認定事實及量刑結果，被告上訴意旨猶否認犯行及爭執原
    審量刑不當，均無理由，應予駁回。
據上論斷，應依刑事訴訟法第455 條之1 第1 項、第3 項、第37
3 條、第368 條，判決如主文。
中    華    民    國   110    年    10    月    21    日
 
                刑事第九庭    審判長法  官  毛妍懿
 
                                    法  官  張瀞文
 
                                    法  官  陳俊宏
以上正本證明與原本無異。
不得上訴。
中    華    民    國   110    年    10    月    21    日
 
                                    書記官  鄭伃倩
本判決之附件（第一審簡易判決）：
臺灣高雄地方法院刑事簡易判決         109年度簡字第4123號
聲  請  人  臺灣高雄地方檢察署檢察官 
被      告  吳佾宸  男  民國00年00月0日生
                    身分證統一編號：Z000000000號  
                    住高雄市○○區○○路00○0號
上列被告因妨害兵役案件，經檢察官聲請以簡易判決處刑（109
年度偵字第15689 號），本院判決如下：
    主  文
吳佾宸意圖避免替代役之徵集，而應受徵集，無故逾應徵期限五
日，累犯，處有期徒刑伍月，如易科罰金，以新臺幣壹仟元折算
壹日。
    事實及理由
一、本件之犯罪事實、證據及不採信被告吳佾宸辯解之理由，除
    證據部分補充「高雄市三民區公所109 年9 月3 日高市三區
    役字第10932335300 號函1 份」外，其餘引用檢察官聲請簡
    易判決處刑書之記載（如附件）。
二、核被告所為，係犯替代役實施條例第55條之1 第1 項第5 款
    之意圖避免替代役之徵集，而應受徵集，無故逾應徵期限五
    日罪。又被告前後2 次逾應徵期限5 日未報到，參以卷附高
    雄市三民區公所109 年9 月3 日高市三區役字第1093233530
    0 號函說明三載明：「本（109 ）年2 月13日及4 月30日本
    所復徵集吳君入營，但其均未依法入營，卻又於數日後，始
    至本所表示請給予其機會再行入營。」等語，此有該函在卷
    可稽，可見2 次徵集令乃具有延續性，而被告主觀均基於同
    一意圖避免替代役徵集之犯意，侵害同一國家法益，應為接
    續犯，論以一罪。
三、被告曾因竊盜等案件，經本院以106 年度易字第426 號判處
    有期徒刑4 月、4 月、7 月確定（下稱甲案）。又因妨害兵
    役案件，經本院以105 年度簡字第4965號判處有期徒刑3 月
    確定（下稱第乙案）。再因詐欺案件，經本院以106 年度審
    訴字第468 號判處有期徒刑1 年1 月、1 年1 月，應執行有
    期徒刑1 年3 月確定（下稱丙案）。上開三案接續執行，於
    108 年3 月14日假釋出監並付保護管束，惟甲、乙案部分業
    於107 年9 月16日執行完畢，有臺灣高等法院被告前案紀錄
    表可參，其於受有期徒刑執行完畢後5 年內，故意再犯本件
    有期徒刑以上之罪，為累犯，且被告所犯本案與先前所犯之
    妨害兵役案件之罪名相近、行為相當，足見其具有特別惡性
    及對刑罰反應力薄弱，爰依刑法第47條第1 項規定，加重其
    刑。
四、爰以行為人之責任為基礎，審酌被告接獲兵役徵集單位通知
    應於指定期日入營服役，屆期竟無故未依應徵期限受替代役
    男之徵集，妨害國家役政之管理秩序，且未能依法辦理延期
    徵集入營手續，所為實非可取，且其犯後猶否認犯行，態度
    不佳，實應非難；兼衡被告之智識程度、生活狀況、有2 次
    相同犯行之前科素行（經論處累犯部分不予重覆評價）等一
    切情狀，量處如主文所示之刑，並諭知以新臺幣1000元折算
    1 日之易科罰金折算標準。
五、依刑事訴訟法第449 條第1 項前段、第3 項、第454 條第2
    項，替代役實施條例第55條之1 第1 項第5 款，刑法第11條
    前段、第47條第1 項、第41條第1 項前段，逕以簡易判決處
    如主文所示之刑。
六、如不服本件判決，得自收受送達之日起20日內，向本院提起
    上訴狀，上訴於本院管轄之第二審地方法院合議庭。
本案經檢察官劉俊良、陳彥傑聲請以簡易判決處刑。
中    華    民    國   110    年    1     月    25    日
                  高雄簡易庭    法  官  李爭春  
 
原判決之附件（檢察官聲請簡易判決處刑書）：
臺灣高雄地方檢察署檢察官聲請簡易判決處刑書
                                    109年度偵字第15689號
    被      告  吳佾宸  男  29歲（民國00年00月0日生）
                        住高雄市○○區○○路00○0號
                        國民身分證統一編號：Z000000000號
上列被告因違反替代役實施條例案件，業經偵查終結，認為宜聲
請以簡易判決處刑，茲將犯罪事實及證據並所犯法條分敘如下：
        犯罪事實
一、吳佾辰前因妨害兵役治罪條例案件，經臺灣高雄地方法院以
    105 年度簡字第4965號判決判處有期徒刑3 月確定，經與他
    案接續執行，妨害兵役治罪條例案件部分業已於民國107 年
    9 月16日執行完畢，詎其仍不知悔改，明知自己為替代役之
    役男，依法有接受替代役徵集之義務，且為高雄市109 年第
    V209梯次替代役徵集令所徵集之現役役男，本應於109 年2
    月13日上午8 時50分，至高雄市左營區臺鐵新左營站一樓2
    -4號柱間廊道（站前北路）報到，然其知悉上開徵集令之內
    容，卻未於上開日期之5 日內報到。復經高雄市三民區公所
    將其改列為高雄市109 年第V211梯次替代役徵集令（下稱本
    案徵集令）所徵集之現役役男，本應於109 年4 月30日上午
    7 時50分，至同一地點報到，且本案徵集令由吳佾宸於同年
    4 月9 日在高雄市三民區公所簽收。吳佾宸知悉上開徵集令
    內容後，並無不能接受徵集之正當事由，竟意圖避免替代役
    之徵集，於同年4 月30日向臺中市烏日區成功嶺替代役接訓
    人員表示有急事要處理，經允許改於5 日內自行報到而未完
    成報到，然期限屆至仍未自行前往報到。
二、案經高雄市政府函送偵辦。
        證據並所犯法條
一、訊據被告矢口否認有上揭犯行，辯稱：伊有通知高雄市三民
    區公所兵役課之辛先生，他跟我改109 年7 月3 日報到，可
    是伊同年6 月12日遭緝獲後入監服刑，無從報到等語。惟查
    ，被告經高雄市三民區公所列為高雄市109 年第V209梯次，
    並未如期前往報到，復經改列為高雄市109 年V211梯次，經
    通知後，於同年4 月30日書立切結書未完成報到手續之事實
    ，有高雄市109 年第V209梯次替代役徵集令、高雄市兵役處
    109 年1 月31日高市兵役政字第10970187800 號函、高雄市
    兵役處109 年3 月11日高市兵役政字00000000000 號函暨10
    9 年第V209梯次徵送替代役部隊役男交接名冊、本案徵集令
    、高雄市兵役處109 年5 月25日高市兵役政字00000000000
    號函暨109 年第V211梯次徵送替代役部隊役男交接名冊、被
    告於109 年4 月30日所書立之切結書各1 份在卷可佐。足認
    被告係出於避免替代役徵集之意圖，應受徵集卻無故逾應徵
    期限五日，其犯嫌堪以認定。
二、核被告吳佾辰所為，係犯替代役實施條例第55條之1 第1 項
    第5 款之意圖避免替代役之徵集，而應受徵集，無故逾應徵
    期限五日罪嫌。被告有如犯罪事實欄所載之論罪科刑及執行
    情形，有本署刑案資料查註紀錄表1 份附卷可稽，其於受有
    期徒刑執行完畢後，5 年內故意再犯本案有期徒刑以上之罪
    ，為累犯，請依刑法第47條第1 項規定，並參酌司法院釋字
    第775 號解釋意旨，裁量是否加重本刑。
三、依刑事訴訟法第451 條第1 項聲請逕以簡易判決處刑。
    此  致
臺灣高雄地方法院
中    華    民    國   109    年    11    月    20    日
                              檢  察  官  劉俊良
                              檢  察  官  尤彥傑